【裁判字號】    97,訴,14
【裁判日期】    970723
【裁判案由】    侵權行為損害賠償
【裁判全文】
臺灣板橋地方法院民事判決                97年度訴字第14號
原      告  乙○○
訴訟代理人  丙○○
被      告  甲○○
上列當事人間請求侵權行為損害賠償事件，經刑事庭移送前來（
刑事案件案號：96年度交簡字第882 號、附帶民事訴訟案號：96
年度交簡附民字第74號），本院於民國97年7 月9 日言詞辯論終
結，判決如下：
    主  文
被告應給付原告新臺幣參拾伍萬零伍佰肆拾元，及自民國九十六
年十月十八日起至清償日止，按週年利率百分之五計算之利息。
原告其餘之訴駁回。
訴訟費用由被告負擔十分之三，餘由原告負擔。
本判決第一項得假執行。但被告如以新臺幣參拾伍萬零伍佰肆拾
元為原告預供擔保後，得免為假執行。
原告其餘假執行之聲請駁回。
    事實及理由
一、原告起訴主張：
  (一)原告於民國95年11月26日上午10時25分許，騎乘車牌號碼M9
    C-616 號普通重型機車，沿臺北縣泰山鄉○○路往林口鄉方
    向行駛，行經該路段63之11號附近時，突遭對向車道恣意跨
    越道路中央分向線並逆向行駛之被告所駕駛車牌號碼9872-D
    Y 號自用小客車撞擊，致原告人車倒地，受有右脛骨骨折併
    移位、多處擦挫傷等傷害。爰依侵權行為損害賠償之法律關
    係，請求被告賠償下列損害：
    1.醫療費用：
      原告因本件車禍受傷，自95年11月26日起至96年3 月27日
      止在新泰綜合醫院診療期間，支出醫療費用合計新臺幣（
      下同）11,697元；又自97年5 月30日起至同年月31日止，
      回院行骨內固定物拔除術，支出醫療費用合計17,646元。
    2.看護費用：
      原告自95年11月26日起至同年12月5 日止，在新泰綜合醫
      院住院治療共10日之期間，均由原告之前夫丙○○看護照
      顧，以每日2,000 元計算看護費，原告自得請求被告賠償
      看護費用合計20,000元。
    3.薪資損害：
      原告於95年11月26日發生車禍後即住院治療10日，出院後
      陸續於95年12月12日、同年月19日、同年月26日、96年1
      月9 日、同年3 月13日、同年月27日回院複診，經醫生囑
      付應休息3 個月（自96年3 月27日起至同年6 月27日止）
      ，致有7 個月無法至原任職之佑成茂興業有限公司（下稱
      佑成茂公司）工作，受有薪資損害；而原告於受傷前之工
      資約為每月62,500元，是原告合計受有薪資損害437,500
      元。
    4.原告自車禍受傷後，身心上即承受莫大之痛苦與折磨，爰
      請求精神慰撫金700,000 元。
  (二)聲明：
    1.被告應給付原告1,187,500 元及自起訴狀繕本送達之翌日
      起至清償日止，按週年利率百分之5 計算之利息。
    2.願供擔保請准宣告假執行。
二、被告之抗辯：
  (一)原告當時騎乘機車為了要閃避雙黃線上之人孔蓋而偏向行駛
    在雙黃線上，伊一時緊張才會跨越雙黃線。
  (二)原告受傷後迄今已逾1 年，卻遲未進行拔除內固定手術，倘
    原告在受傷後2 年內實施該手術，還可以向保險公司請求此
    部分醫療費用。
  (三)否認原告每月工作薪資有62,500元，原告之前夫丙○○曾跟
    伊說過原告月薪只有30,000元。又原告於96年3 月15日就曾
    騎機車到伊住處樓下，否認原告有休息至96年7 月份才回公
    司上班之必要。
  (四)原告請求精神慰撫金過高。
  (五)原告已向勞工保險局請領職災給付之數額應予扣除。
  (六)原告請求賠償之金額龐大，伊無力賠償
  (七)聲明：
    1.原告之訴及其假執行之聲請均駁回。
    2.如受不利之判決，願供擔保請准宣告免為假執行。
三、本院之判斷
  (一)原告主張其於95年11月26日上午10時25分許，騎乘車牌號碼
    M9C-616 號普通重型機車，沿臺北縣泰山鄉○○路往林口鄉
    方向行駛，行經該路段63之11號附近時，適被告駕駛車牌號
    碼9872-DY 號自用小客車原沿同路段對向行駛，竟突然跨越
    道路中央分向線並逆向行駛，致撞擊原告所騎乘之機車，造
    成原告人車倒地，並受有右脛骨骨折併移位、多處擦挫傷之
    傷害等情，為被告所不爭執（見本院卷第37、54頁），且有
    原告提出之道路交通事故現場圖1 件、新泰綜合醫院診斷證
    明書3 紙等影本附卷可稽（見本院附民卷第5 至8 頁），堪
    信為真實。
  (二)按汽車在劃有分向限制線之雙向二車道行駛時，不得駛入來
    車之車道內，道路交通安全規則第97條第1 項第2 款定有明
    文。本件被告駕車行駛在道路中央劃有分向限制線之雙向二
    車道路段，此觀諸卷附之道路交通事故現場圖、調查報告表
    (一)之記載及現場照片所示自明（見臺灣板橋地方法院檢察署
    96年度偵字第10458 號偵查卷第9 、10、16頁），其自不得
    駛入來車車道而逆向行駛，而依當時情形又無不能注意之情
    事，竟貿然跨越分向限制線至對向車道，致見原告騎乘機車
    駛來，已閃避不及而肇事，是其就本件車禍之發生自有過失
    ，此亦為被告所自認（見本院卷第84頁）；且被告上開駕車
    肇事行為而涉有刑法過失傷害犯行，亦經本院以96年度交簡
    字第882 號判處有期徒刑4 月，如易科罰金，以1,000 元折
    算1 日，並依中華民國96年罪犯減刑條例之規定減為有期徒
    刑2 月，如易科罰金，以1,000 元折算1 日確定，有該刑事
    簡易判決1 份存卷足憑（見本院卷第4 至5 頁），堪認被告
    駕駛自用小客車肇事以致原告受傷確有過失，且其過失行為
    與原告受傷結果間具相當因果關係，從而，原告依侵權行為
    損害賠償之法律關係，請求被告賠償其所受損害，自屬有據
    。
  (三)復按不法侵害他人之身體或健康者，對於被害人因此喪失或
    減少勞動能力，或增加生活上之需要時，應負損害賠償責任
    ；又不法侵害他人之身體、健康、名譽、自由、信用、隱私
    、貞操，或不法侵害其他人格法益而情節重大者，被害人雖
    非財產上之損害，亦得請求賠償相當之金額，民法第193 條
    第1 項、第195 條第1 項前段分別定有明文。茲就原告請求
    損害賠償之項目及金額分別審酌如下：
    1.醫療費用：
      原告主張其因本件車禍受傷，自95年11月26日起至96年
        3 月27日止在新泰綜合醫院診療期間，支出醫療費用合
        計11,697元，復自97年5 月30日起至同年月31日止，回
        院行骨內固定物拔除術，支出醫療費用合計17,646元等
        情，業據其提出與所述相符之新泰綜合醫院收據影本15
        紙及診斷證明書影本1 份為證（見本院附民卷第11至15
        頁、本院卷第75至80頁），且為被告所不爭執（見本院
        卷37、72頁），自堪信為真實。
      而被告雖抗辯原告得在受傷後2 年內向強制汽車責任保
        險公司申請理賠其住院實施拔除內固定手術之醫療費用
        云云。惟按汽車交通事故之發生，如可歸責於被保險人
        以外之第三人，保險人於保險給付後，得代位行使被保
        險人對於第三人之請求權，但其所得請求之數額，以不
        逾保險給付為限，強制汽車責任保險法第33條第1 項定
        有明文，是被保險人對於第三人之請求權，須於保險人
        為保險給付後，始法定移轉於保險人。本件原告就其自
        97年5 月30日起至同年31日止住院行骨內固定物拔除術
        所支出之醫療費用，既尚未向保險公司申請理賠，其自
        仍得向被告請求賠償此部分損害，是被告以前詞為辯，
        不足採信。至原告受領被告之賠償給付後，重複向保險
        公司申請理賠時，應另依民法不當得利之規定返還其所
        受利益，要屬另一問題。
      綜上，原告得向被告請求賠償因本件車禍受傷所支出之
        醫療費用合計29,343元【計算式：11,697＋17,646＝29
        ,343 元 】。
    2.看護費用：
      原告主張其自95年11月26日起至同年12月5 日止，在新
        泰綜合醫院住院治療共10日之期間須專人看護等情，為
        被告所不爭執（見本院卷第37、73頁），且據該醫院於
        97年1 月28日以（97）新泰管字第970020號函表示：原
        告在前揭住院期間共10日，均有聘請看護之必要等語，
        有上開函文所附就診摘要表1 件在卷供參（見本院卷第
        29頁），復衡諸原告因本件車禍受有右脛骨骨折併移位
        之傷害而施以內固定手術，確不利於日常生活起居事務
        之處理，是原告主張其在住院10日期間內有聘請看護之
        必要等語，應堪採信。
      又按親屬代為照顧被害人之起居，固係基於親情，但親
        屬看護所付出之勞力並非不能評價為金錢，雖因二者身
        份關係而免除被害人之支付義務，惟此種基於身份關係
        之恩惠，自不能加惠於加害人。故由親屬看護時雖無現
        實看護費之支付，仍應認被害人受有相當於看護費之損
        害，得向加害人請求賠償，始符公平原則（最高法院94
        年度臺上字第1543號判決要旨參照）。查原告主張其自
        95年11月26日起至同年12月5 日止住院期間，均由其前
        夫丙○○看護照顧等情，為被告所不爭執（見本院卷第
        37、73頁），則原告雖無現實看護費之支出，仍應認其
        受有相當於看護費之損害而得向被告請求賠償，始符公
        平。再經本院向新泰綜合醫院函詢其全日看護之收費標
        準，該院以同上函文表示：看護費用約為1 天24小時收
        費2,000 元等語，是原告主張以每日2,000 元計算看護
        費用，尚屬相當，且為被告所不爭執（見本院卷第37、
        73頁），自足採認。
      從而，原告自95年11月26日起至同年12月5 日止住院共
        10日，有如前述，則其得請求相當於看護費用損害之賠
        償金額為20,000元【計算式：2,000 ×10＝20,000】。
    3.薪資損害：
      原告主張其原任職於佑成茂公司，月薪約為62,500元，
        因本件車禍受傷以致7 個月無法工作，受有薪資損害合
        計437,500 元等情，惟為被告所否認，並以前情置辯。
        經查，原告固提出新泰綜合醫院診斷證明書影本（見本
        院附民卷第7 頁），據以證明其確因本件車禍受傷以致
        7 個月無法工作之事實，惟該診斷證明書所載原告「95
        年11月26日急診求治並住院治療，．．．，95年12月5
        日出院，共住院10日，12月12日、12月19日、12月26日
        、96年1 月9 日、3 月13日、3 月27日複診，需休息3
        個月．．．」等語，惟其建議休息期間，原告是否完全
        喪失勞動能力，即非無疑。又經本院向新泰綜合醫院函
        詢原告所受前述傷勢有無減損其勞動能力，該院以同上
        函文表示：有減損其勞動能力，其期間為3 個月等語，
        是原告主張其因本件車禍受傷以致無法工作之期間在3
        個月以內者，固屬有據，然其主張逾3 個月無法工作部
        分，則未據其舉證證明上開傷勢在客觀上確有導致其在
        該期間內喪失或減少勞動能力之情事，是其就受傷後逾
        3 個月部分亦主張有薪資損害，自乏所據。
      再者，原告雖主張其原任職於佑成茂公司，月薪約為62
        ,500元等語，並提出在職證明書1 件、各類所得扣繳暨
        免扣繳憑單、個人薪資表各3 紙等影本為憑（見本院附
        民卷第16至17頁、本院卷第60至62頁），惟被告抗辯原
        告之前夫丙○○曾跟伊說過原告月薪只有30,000元等語
        。按喪失勞動能力之賠償金額，應就被害人受侵害前之
        身體狀況、教育程度、專門技能、社會經驗等方面酌定
        ，不能以一時一地之工作收入為準（最高法院63年臺上
        字第1394號判例意旨參照）。查原告所提之上開各類所
        得扣繳暨免扣繳憑單，除其於94年度在佑成茂公司支領
        薪資之所得外，尚包括其於同年度在佐全興業股份有限
        公司領取之薪資及其他類所得，惟原告已陳明其在佐全
        興業股份有限公司僅任職至95年3 月份為止（見本院卷
        第72頁），則其在本件車禍發生時既未在該公司任職，
        自不得再將該公司之所得列入其因車禍受傷而減損勞動
        能力之數額計算。又原告所提之個人薪資表3 紙，亦屬
        其個人製作之文書，且為被告否認其真正，自無法作為
        認定原告每月薪資損害之依據。再質之原告於本院準備
        程序中陳稱：其原在佑成茂公司擔任業務，必須騎機車
        外出給客戶看樣本，另有擔任烤漆工作，如果烤漆師傅
        不在，其就要幫忙烤漆，必須站著工作等語（見本院卷
        第53頁），復於言詞辯論時供稱：其係佑成茂公司之登
        記及實際負責人，並支領董事報酬，30,000元只是底薪
        等語（見本院卷第84至85頁），顯見原告主張其於受傷
        前在佑成茂公司領取之所得收入，除其從事勞動所得之
        工資外，尚包括其擔任該公司董事所獲之報酬，然原告
        並未舉證證明其領取之董事報酬係基於提供勞動所獲之
        對價，即難認其因車禍受傷以致勞動能力減損，確有造
        成其受有上開董事報酬損害之事實。復參酌原告自承其
        在佑成茂公司任職之底薪為30,000元一節，本院因認其
        勞動能力之價值應以月薪30,000元計算為適當。
      從而，原告因本件車禍受傷以致喪失勞動能力3 個月，
        是以其月薪30,000元核算，其受有薪資損害合計90,000
        元【計算式：30,000×3 ＝90,000】。
    4.精神慰撫金：
      查原告因被告過失肇事以致受有右脛骨骨折併移位、多
        處擦挫傷等傷害，先後住院施以內固定手術及骨內固定
        物拔除術，已如前述，其精神上自當痛苦不堪。
      復查原告係國中畢業，現仍在佑成茂公司擔任董事，月
        薪60,000元，而被告亦係國中畢業，目前在榮崗機械有
        限公司擔任學徒工作，月薪17,400元，此據兩造分別陳
        明屬實（見本院卷第53、54頁）；復經本院依職權調取
        兩造之稅務電子閘門財產所得調件明細表得悉，原告95
        年度薪資所得合計718,774 元，同年度另有租賃及股利
        所得共435,877 元，其名下另有在臺北縣三峽鎮轄內之
        房屋暨土地各1 筆及汽車1 輛，而被告於95年度薪資及
        股利所得合計271,856 元，另有投資1 筆，有上開明細
        表2 件存卷可查（見本院卷第23至27頁）。是本院斟酌
        前述兩造社會地位、資力以及被告過失程度、原告所受
        傷勢等情狀，認原告請求被告賠償精神慰撫金200,000
        元之範圍內為適當，逾此部分之請求，則屬過高。
  (四)至被告雖抗辯原告當時騎乘機車為了要閃避雙黃線上之人孔
    蓋而偏向行駛於雙黃線上，伊一時緊張才會跨越雙黃線云云
    ，惟為原告所否認。觀之卷附道路交通事故現場圖（見本院
    附民卷第5 頁），原告所騎乘之機車遭撞擊後，其車體碎片
    分散在肇事路段之雙向二車道上，惟其車體碎片最初散落之
    位置係在其順向行駛之車道內（即分向限制線之右側），顯
    見兩車碰撞地點應在原告順向行駛之車道內，並非在道路中
    央之分向限制線上，而被告復未舉證證明原告確有騎乘機車
    行駛在道路中央分向限制線之事實，是其據此抗辯原告就本
    件車禍之發生亦有過失云云，自不足採信。
  (五)綜上，原告因本件車禍受傷而受有上開損害合計339,343 元
    【計算式：29,343＋20,000＋90,000＋200,000 ＝339,343
    】。惟按保險人依本法規定所為之保險給付，視為被保險人
    損害賠償金額之一部分；被保險人受賠償請求時，得扣除之
    ，強制汽車責任保險法第30條定有明文。查原告因本件車禍
    受傷，已向泰安產物保險股份有限公司請領強制汽車責任保
    險理賠金11,197元，此為兩造所不爭執（見本院卷第73頁）
    ，並有該公司97年3 月12日（97）個理字第015 號函暨所附
    之理賠計算書各1 件附卷可考（見本院卷第46、47頁），是
    該筆保險給付依法即應自原告得請求被告賠償之金額中扣除
    。至被告另抗辯原告請求損害賠償之金額亦應扣除其向勞工
    保險局請領之勞工保險傷病給付云云，惟按保險制度，旨在
    保護被保險人，非為減輕損害事故加害人之責任；保險給付
    請求權之發生，係以定有支付保險費之保險契約為基礎，與
    因侵權行為所生之損害賠償請求權，並非出於同一原因，後
    者之損害賠償請求權，殊不因受領前者之保險給付而喪失，
    兩者除有保險法第53條關於代位行使之關係外，並不生損益
    相抵問題（最高法院68年臺上字第42號判例要旨參照）。而
    目前除全民健康保險法第82條、強制汽車責任保險法第30
    條有明文規定，於上開保險給付範圍內，加害人或強制汽車
    責任保險之被保險人之損害賠償責任即因而解免，全民健康
    保險被保險人對於加害人之損害賠償請求權亦因而喪失外，
    被害人因其他保險契約領取之保險金，加害人自不得主張損
    益相抵。是本件原告雖就本件車禍受傷向勞工保險局申請核
    發傷病給付，惟此項給付係勞工保險局依勞工保險條例所為
    之保險給付，與原告本於侵權行為請求損害賠償之權利，並
    非出於同一原因，自不生損益相抵之問題，是被告抗辯原告
    受領之勞工保險傷病給付應予扣抵云云，即非可採。綜上，
    原告因本件車禍受傷所受損害之數額為339,343 元，扣除其
    受領之強制汽車責任保險理賠金11,197元後，其尚得向被告
    請求賠償350,540 元【計算式：339,343 －350,540 ＝350,
    540 】。
  (六)從而，原告本於侵權行為損害賠償之法律關係，請求被告給
    付350,540 元及自起訴狀繕本送達之翌日即96年10月18日起
    至清償日止，按週年利率百分之5 計算之利息部分，為有理
    由，應予准許；逾此部分之請求即無理由，應予駁回。
四、兩造均陳明願供擔保，請求宣告假執行及免為假執行，經核
    原告勝訴部分所命給付之金額未逾50萬元，依民事訴訟法第
    389 條第1 項第5 款之規定，應由法院依職權宣告假執行，
    故自毋庸命原告供擔保而逕由本院依職權宣告之；至被告上
    開陳明，核與法律之規定相符，爰酌定相當擔保金額准許之
    。惟原告敗訴部分，其假執行之聲請已失所附麗，應併予駁
    回。
五、本件判決事證基礎已臻明確，兩造其餘主張、陳述及所提證
    據，暨攻擊、防禦方法，經本院審酌後，認與判決結果已無
    影響，爰不再一一論述，併予敘明。
六、結論：原告之訴為一部有理由，一部無理由，依民事訴訟法
    第79條、第389 條第1 項第5 款、第392 條第2 項，判決如
    主文。
中    華    民    國    97    年    7     月    23    日
                  民事第三庭審判長法  官  朱耀平
                                  法  官  劉以全
                                  法  官  王瑜玲
以上正本係照原本作成
如對本判決上訴，須於判決送達後20日內向本院提出上訴狀
中    華    民    國    97    年    7     月    31    日
                                  書記官  黃美雲


司法院資訊處製作；財團法人民間司法改革基金會備份。
